臺灣臺北地方法院刑事判決　　　　　　　96年度易字第1066號
公　訴　人　臺灣臺北地方法院檢察署檢察官
被　　　告　丙○○
上列被告因詐欺案件，經檢察官提起公訴（96年度偵字第4773號
），本院判決如下：
    主  文
丙○○共同意圖為自己不法之所有，以詐術使人將本人之物交付
，處有期徒刑壹年，減為有期徒刑陸月，如易科罰金，以銀元參
佰元即新臺幣玖佰元折算壹日。又共同意圖為自己不法之所有，
以詐術使人將本人之物交付，處有期徒刑壹年，減為有期徒刑陸
月，如易科罰金，以新臺幣壹仟元折算壹日。應執行有期徒刑拾
月，如易科罰金，以銀元參佰元即新臺幣玖佰元折算壹日。
    事  實
一丙○○與甲○○（違反動產交易法部分已經臺灣高雄地方法院
  九十六年度簡字第三○九一號判決判處有期徒刑三月確定）二
  人均無資力，且無正常收入之工作，亦無購買自用小客車之真
  意，竟共同基於意圖為自己不法所有之犯意聯絡，由甲○○於
  民國九十五年六月二十六日以動產擔保交易附條件之買賣方式
  向順益汽車股份有限公司（下稱順益汽車公司）購買1813-QB
  號自用小客車一部，約定總價款為新臺幣（下同）六十一萬五
  千元，頭期款五萬五千元，其餘分四十八期給付，並簽訂附條
  件買賣契約書，由丙○○擔任連帶保證人，使順益汽車公司陷
  於錯誤，誤信甲○○有購車之真意，而交付前述自用小客車予
  甲○○，甲○○於取得前述1813-QB 號自用小客車後立即將之
  典當獲利。二人於九十五年七月三日另基於意圖為自己不法所
  有之犯意聯絡，由丙○○以相同之買賣方式向順益汽車公司購
  買0408-PC 號自用小客車一部，約定總價款為五十四萬元，頭
  期款二萬元，其餘分四十八期給付，標的物存放處所為臺北市
  松山區○○路○段一七○號四樓，在價款未付清之前，不得將
  標的物出賣、出質、轉讓或為其他處分，並簽訂附條件買賣契
  約書，由甲○○覓得不知情之乙○○擔任連帶保證人，使順益
  汽車公司陷於錯誤，誤信丙○○有購車之真意，而交付前述自
  用小客車予丙○○，丙○○於取得前述0408-PC 號自用小客車
  後，即將之交付甲○○予以典當獲利。嗣因甲○○僅繳納二期
  ，丙○○亦僅繳納一期即均未再繳款，順益汽車公司又遍尋不
  著前述二部自用小客車之所在，始知受騙。
二案經順益汽車公司訴請臺灣臺北地方法院檢察署檢察官偵查起
  訴。
    理  由
一程序事項：被告以外之人於審判外之言詞或書面陳述，除法律
  有規定者外，不得作為證據，刑事訴訟法第一百五十九條第一
  項固有明文；惟被告以外之人於審判外之陳述，雖不符同法第
  一百五十九條之一至之四規定，而經當事人於審判程序同意作
  為證據，法院審酌該言詞陳述或書面陳述作成時之情況，認為
  適當者，亦得為證據。又當事人、代理人或辯護人於法院調查
  證據時，知有第一百五十九條第一項不得為證據之情形，而未
  於言詞辯論終結前聲明異議者，視為有前項之同意，同法第一
  百五十九條之五亦定有明文。本件公訴人及被告丙○○於本院
  準備程序及審判程序中對於本案相關證人於偵查中之證述暨其
  他相關具傳聞性質之證據資料之證據能力，均表示沒有爭執，
  且迄於言詞辯論終結前亦未聲明異議。本院審酌本案證人之陳
  述及證據資料作成時之情況，核無違法取證或其他瑕疵，認為
  以之作為證據為適當，前述證人於審判外之陳述及相關證據資
  料，自得做為證據。
二認定事實所憑之證據及理由：被告丙○○否認有詐欺犯行，辯
  稱：其確有購買0408-PC 號自用小客車代步之意，並未詐騙順
  益汽車公司，交付車輛當天請證人甲○○代將前述車輛開回住
  處，其回家後就看不到該車了，後來也找不到證人甲○○。又
  辯稱：其請證人甲○○先幫其繳納幾期貸款，後來證人甲○○
  繳不出來，其遂將前述車輛典當，並將所得款項清償證人甲○○云云。本院認為：
(一)被告於九十五年七月三日以動產擔保交易之買賣方式向順益汽
  車公司購買0408-PC 號自用小客車一部，約定總價款為五十四
  萬元，頭期款二萬元，其餘分四十八期給付，並簽訂附條件買
  賣契約書，由乙○○擔任連帶保證人等情，除據被告坦承外，
  並有被告購車之契約書、動產擔保交易登記證明書、繳款明細
  表、客戶拜訪表等可證，且與證人即順益汽車公司負責本件對
  保工作之陳君聖之證言相符，堪信為真實。又依被告於本院九
  十六年六月八日行準備程序時供稱：其承認與證人甲○○在購
  買汽車後即將汽車賣掉，因為其積欠證人甲○○八萬元，所以
  當人頭買車，買到車後交給證人甲○○抵債（該日筆錄）等語
  ，參以其於取得前述車輛之占有後旋即將之典當，僅支付一期
  分期款等情，足證其於訂約時即無履約之意思，而係基於不法
  所有之意圖，擔任人頭車主以取得前述車輛後處分牟利。
(二)證人甲○○於九十五年六月二十六日以相同之買賣方式，向順
  益汽車公司購買1813 -QB號自用小客車一部，約定總價款為六
  十一萬五千元，頭期款五萬五千元，其餘分四十八期給付，在
  價款未付清之前，不得將標的物出賣、出質、轉讓或為其他處
  分，並簽訂附條件買賣契約書，由被告擔任連帶保證人等情，
  除為被告及證人甲○○均不爭執外，並有證人甲○○購車之契
  約書、動產擔保交易附條件買賣設定登記申請書可證。證人甲○○於本院九十六年九月四日審理時雖結證稱：因被告當時沒
  有工作，其有答應被告要幫忙繳幾個月貸款，等被告有工作後
  再償還。當時其每月薪水一萬元至四萬元不等，沒有其他收入
  ，只有用信用卡預借現金一、二百萬元，但其還有一些積蓄約
  六、七萬元，所以有錢買車，且當時發生車禍，對方有賠了七
  、八萬元，所以可以幫被告繳一、二期，其幫被告繳了一期之
  後有跟被告說自己工作不穩定，九十五年年底離職時生活很困
  難（該日審判筆錄）等語。然而，證人甲○○於九十五年間收
  入不穩定，又背負一、二百萬元之卡債，至今仍無力清償，顯
  無購車之資力，遑論代被告繳納貸款，況其於被告購車時倘確
  有積蓄六、七萬元可繳納貸款，及有賠償金七、八萬元得為被
  告繳納貸款，且確有此項計劃，又豈會於繳納自己之汽車貸款
  二期及代繳被告之汽車貸款一期後，瞬時無力支付？益證證人
  甲○○關於其答應為被告繳納貸款之證言並非事實，被告關於
  其請證人甲○○代繳貸款之辯解不足採信。其次，倘被告確有
  購買0408-PC 號自用小客車代步之意，其於取得前述車輛之占
  有後，必將立即駛往上班地點或返回住處，享受使用新車之快
  感，其竟將於當日即交予證人甲○○，並隨即將之典當，已與
  常情不符，況依證人甲○○所證述，被告於購車時並無工作，
  則被告所稱於誼光保全公司工作，或稱於銀行上班等語，縱非
  虛妄，亦可認定被告並無固定工作，則其既無固定工作地點，
  自無購車供上班代步之必要，所辯顯屬編造之詞，亦無足取。
(三)證人甲○○於九十五年間無購車資力之情已詳述如前，則其於
  取得1813-QB 號自用小客車後車輛之占有後旋即將之典當，僅
  支付二期分期款，足證其於訂約時即無履約之意思，而係基於
  不法所有之意圖，擔任人頭車主以取得前述車輛後處分牟利。
  而被告明知證人甲○○無力繳納貸款，亦無繳納貸款之真意，
  竟仍擔任連帶保證人為之擔保，主觀上顯有為證人甲○○不法
  所有之意圖，且與證人甲○○前述詐欺取財行為有犯意聯絡。
(四)綜上所述，本件證據明確，已可認定被告有事實欄所載之詐欺
  取財犯行。
三論罪科刑之依據
(一)被告於九十五年六月二十六日與甲○○共犯詐欺取財罪後，刑
  法已於九十四年二月二日修正公布，並於九十五年七月一日施
  行，修正後第二條第一項規定：「行為後法律有變更者，適用
  行為時之法律。但行為後之法律有利於行為人者，適用最有利
  於行為人之法律。」此項修正乃為符合刑法第一條罪刑法定主
  義之要求，貫徹法律禁止溯及既往原則，屬規範行為後法律變
  更所生新舊法律比較適用之準據法，應逕適用修正後刑法第二
  條決定新舊法之適用，先予敘明。又關於刑法修正後之新舊法
  比較，應就罪刑有關之一切情形，綜其全部罪刑之結果而為比
  較，最高法院九十五年五月二十三日著有九十五年度第八次刑
  庭會議決議可參。其中修正前第二十八條規定：「二人以上共
  同實施犯罪之行為者，皆為正犯」，修正施行後之規定則為：
  「二人以上共同實行犯罪之行為者，皆為正犯」，僅就文字修
  正，無新舊法比較適用之問題。另被告前述二詐欺犯行，一於
  刑法修正前，一於刑法修正後，參照最高法院九十六年度第九
  次刑事庭會議決議之意旨，應將被告於刑法修正前所犯之詐欺
  取財罪與修正後所犯之詐欺取財罪，數罪併罰，合併定其應執
  行之刑。茲就新舊法之比較適用依序說明如下：
(1)罰金刑：被告所犯詐欺罪有罰金刑之處罰，行為時即修正前刑
  法規定之法定刑罰金最低額為銀元一元，依現行法規所定貨幣
  單位折算新臺幣條例第二條，換算為新臺幣僅為新臺幣三元。
  修正後刑法第三十三條第五款：「主刑之種類如下：五、罰金
  ：新臺幣一千元以上，以百元計算之」，已將法定刑罰金之最
  低額提高為新臺幣一千元，經比較修正前、後之規定，自以被
  告行為時之法律較有利於被告。
(2)得否易科罰金：修正前刑法第四十一條第二項規定：「併合處
  罰之數罪，均有前項情形，其應執行之刑逾六月者，亦同。」
  ，修正後該條項則規定：「前項規定於數罪併罰，其應執行之
  刑未逾六月者，亦適用之。」，易言之，依修正前之第四十一
  條第二項規定，就併合處罰之數罪所定應執行刑縱使逾六月，
  仍可易科罰金以代刑之執行，而依修正後之第四十一條第二項
  則不得易科罰金。經依修正後之刑法第二條第一項規定比較結
  果，以舊法較有利被告。又刑法施行法第三條之一第三項規定
  ：「於九十四年一月七日刑法修正施行前犯併合處罰數罪中之
  一罪，且該數罪均符合第四十一條第一項得易科罰金之規定者
  ，適用九十年一月四日修正之刑法第四十一條第二項規定。」
  。本件被告所犯二罪均處以得易科罰金之刑，自以適用舊法縱
  使諭知逾有期徒刑六月之刑，仍可易科罰金以代刑之執行較有
  利於被告。
(3)易科罰金之折算標準：被告行為時之刑法第四十一條第一項前
  段規定：「犯最重本刑為五年以下有期徒刑以下之刑之罪，而
  受六個月以下有期徒刑或拘役之宣告，因身體、教育、職業、
  家庭之關係或其他正當事由，執行顯有困難者，得以一元以上
  三元以下折算一日，易科罰金。」被告行為時之易科罰金折算
  標準，依修正前罰金罰鍰提高標準條例第二條前段（現已刪除
  ）規定，係就其原定數額提高為一百倍折算一日，則本件被告
  行為時之易科罰金折算標準，應以銀元一百元至三百元折算一
  日，經折算為新臺幣後，應以新臺幣三百元至九百元折算為一
  日。惟九十五年七月一日施行之刑法第四十一條第一項前段規
  定：「犯最重本刑為五年以下有期徒刑以下之刑之罪，而受六
  個月以下有期徒刑或拘役之宣告者，得以新臺幣一千元、二千
  元或三千元折算一日，易科罰金。」，經比較修正前後易科罰
  金折算標準，以舊法較有利被告。
(4)被告行為時之刑法第五十一條第五款規定：「數罪併罰，宣告
  多數有期徒刑者，於各刑中之最長期以上，各刑合併之刑期以
  下，定其刑期。但不得逾二十年。」惟修正後該款規定：「數
  罪併罰，宣告多數有期徒刑者，於各刑中之最長期以上，各刑
  合併之刑期以下，定其刑期。但不得逾三十年。」已將應執行
  刑之上限提高為三十年，自以舊法較有利於被告。
(5)綜合上述各條文修正前後之比較，被告於九十五年六月二十六
  日之詐欺取財行為時之法律較有利於行為人，依刑法第二條第
  一項前段之規定，應整體適用被告行為時即修正前刑法之規定
  。
(二)核被告所為，係犯刑法第三百三十九條第一項詐欺取財罪，且
  均與甲○○間有犯意聯絡及行為分擔，為共同正犯。聲請簡易
  判決處刑書雖僅記載被告違反動產擔保交易法第三十八條之事
  實，惟被告係以違反動產擔保交易法之行為以達其詐欺之目的
  ，兩罪有方法結果之牽連關係，並經公訴人當庭更正為被告與
  甲○○、乙○○共同詐欺取財之事實，本院自得予以審理。又
  公訴人認被告與乙○○共犯詐欺取財部分，因乙○○雖擔任被
  告購車之連帶保證人，惟其並未以相同方式購車，亦無其他證
  據足認其明知被告無資力及無購車真意之情，自不能遽認其與
  被告及甲○○共犯詐欺取財罪，附此敘明。另動產擔保交易法
  於九十六年七月十一日修正公布，同年七月十三日生效，刪除
  同法第三十八條之刑罰規定，被告違反動產擔保交易法之行為
  ，自毋庸另為免訴之諭知。本院審酌被告詐騙所得約一百萬元
  ，犯後忽而坦承，忽而否認犯行，浪費訴訟資源，且至今亦未
  賠償告訴人，顯無悔意等一切情狀，分別量處如主文所示之刑
  。另被告之犯罪合於中華民國九十六年罪犯減刑條例第二條第
  一項第三款之規定，應將宣告刑均予以減刑，被告九十五年六
  月二十六日該次犯行依修正前刑法第四十一條第一項前段諭知
  易科罰金之折算標準，九十五年七月三日該次犯行則依修正後
  刑法第四十一條第一項前段諭知易科罰金之折算標準，並於依
  修正前第五十一條第五款定其應執行之刑後，依修正前刑法第
  四十一條第一項前段諭知易科罰金之折算標準。
四適用之法條：刑事訴訟法第二百九十九條第一項前段，刑法第
  二條第一項、第二十八條、第三百三十九條第一項、第四十一
  條第一項前段，修正前刑法第四十一條第一項前段、第二項、
  第五十一條第五款，刑法施行法第一條之一，罰金罰鍰提高標
  準條例第一條前段、修正前罰金罰鍰提高標準條例第二條，現
  行法規所定貨幣單位折算新臺幣條例第二條，中華民國九十六
  年罪犯減刑條例第二條第一項第三款、第七條、第九條。
五另證人甲○○與被告勾串，於本院審理時為虛偽陳述，而涉有
  偽證罪嫌部分，應由檢察官另行偵辦，併此說明。
本案經檢察官熊南彰到庭執行職務
中　　華　　民　　國　　96　　年　　9 　　月　　26　　日
　　　　　　　　　刑事第十五庭  審判長法  官　楊台清
                                      法  官  吳麗英
                                      法  官  邱蓮華
上正本證明與原本無異。
如不服本判決，應於判決送達後10日內，向本院提出上訴狀。
                                      書記官  王黎輝
中　　華　　民　　國　　96　　年　　9　　 月　　29　　日
附錄論罪科刑法條
刑法第339條第1項
意圖為自己或第三人不法之所有，以詐術使人將本人或第三人之
物交付者，處五年以下有期徒刑、拘役或科、或併科一千元以下
罰金。
